臺灣板橋地方法院刑事判決　　　　　　　96年度易字第3016號
公　訴　人　臺灣板橋地方法院檢察署檢察官
被　　　告　甲○○
　　　　　　　　　（現另案於臺灣臺北監獄臺北分監執行中）
上列被告因違反毒品危害防制條例案件，經檢察官提起公訴（96
年度毒偵字第5925號），被告為有罪之陳述，經裁定改行簡式審
判程序，本院判決如下：
    主  文
甲○○施用第二級毒品，累犯，處有期徒刑拾月；減為有期徒刑
伍月，如易科罰金，以新臺幣壹仟元折算壹日。扣案之含有難以
析離之甲基安非他命成分之殘渣袋貳只沒收銷燬之。
    事  實
一、甲○○前因違反毒品危害防制條例案件，經本院以89年度毒
    聲字第5398號裁定令入戒治處所施以強制戒治，於民國90年
    8 月15日依本院90年度毒聲字第2838號裁定停止戒治，所餘
    戒治期間付保護管束，於同年11月20日保護管束期滿執行完
    畢；其施用毒品犯行，並經本院以89年度板簡字第1992號簡
    易判決判處有期徒刑6 月，如易科罰金，以銀元300 元折算
    1 日確定，於90年11月22日以易科罰金執行完畢。又因違反
    毒品危害防制條例案件，經本院以92年度易字第2825號判決
    ，其中施用第二級毒品部分判處有期徒刑8 月，持有第二級
    毒品部分判處有期徒刑3 月，應執行有期徒刑10月確定，於
    94年2月20日縮刑期滿執行完畢（於本案構成累犯）。
二、詎甲○○仍不知悔改，明知甲基安非他命為毒品危害防制條
    例所規定之第二級毒品，依法不得施用、持有，仍基於施用
    第二級毒品甲基安非他命之犯意，於96年2 月25日12時30分
    許，在臺北縣永和市福和橋下之流動廁所內，以將甲基安非
    他命置於吸食器內燒烤吸食其生成煙霧之方式，施用第二級
    毒品甲基安非他命乙次。嗣於96年3 月1 日22時10分許，為
    警在臺北縣永和市○○街191 巷3 弄5 號查獲，並扣得施用
    剩餘之含甲基安非他命殘渣之殘渣袋2 只（所含甲基安非他
    命量微無法析離磅秤）。經警採集甲○○之尿液送驗結果呈
    甲基安非他命陽性反應，而得悉上情。
三、案經臺北縣政府警察局永和分局報告臺灣板橋地方法院檢察
    署檢察官偵查起訴，經裁定改行簡式審判程序審理。
    理  由
一、上揭事實，業據被告甲○○於警詢、偵訊及本院審理時坦承
    不諱，而除被告自白外，被告為警採集尿液檢體送請臺灣檢
    驗科技股份有限公司以酵素免疫分析法、氣相層析質譜儀分
    析法鑑驗結果，呈甲基安非他命類陽性反應，有該公司96年
    3 月26日出具之濫用藥物尿液檢驗報告書乙紙（詳96年度偵
    字第5221號偵查卷第46頁）在卷可資佐證，並有施用剩餘之
    含甲基安非他命殘渣之殘渣袋2 只（所含甲基安非他命量微
    無法析離磅秤）扣案可資佐證。被告之上開尿液檢體送驗結
    果既呈甲基安非他命類陽性反應，且該檢驗報告載明係以Ｇ
    Ｃ／ＭＳ（即氣相層析質譜儀法）檢驗，而若以氣相層析質
    譜儀（ＧＣ／ＭＳ）作藥物及其代謝產物之定性及定量分析
    ，幾乎不會有偽陽性反應產生，此經臺北榮民總醫院於83年
    4 月7 日以83北總內字第3059號函釋明在案，顯見被告應有
    在前揭犯罪時、地施用第二級毒品甲基安非他命之行為甚明
    。是本件施用毒品犯行，事證明確，被告犯行堪以認定，應
    依法論科。
二、按甲基安非他命係毒品危害防制條例第2 條第2 項第2 款所
    明定之第二級毒品，不得非法持有、施用。查被告甲○○前
    因違反毒品危害防制條例案件，經本院以89年度毒聲字第53
    98號裁定令入戒治處所施以強制戒治，於90年8 月15日依本
    院90年度毒聲字第2838號裁定停止戒治，所餘戒治期間付保
    護管束，於同年11月20日保護管束期滿執行完畢；其施用毒
    品犯行，並經本院以89年度板簡字第1992號簡易判決判處有
    期徒刑6 月，如易科罰金，以銀元300 元折算1 日確定，於
    90年11月22日以易科罰金執行完畢。又因違反毒品危害防制
    條例案件，經本院以92年度易字第2825號判決，其中施用第
    二級毒品部分判處有期徒刑8 月，持有第二級毒品部分判處
    有期徒刑3 月，應執行有期徒刑10月確定，於94年2 月20日
    縮刑期滿執行完畢乙節，有臺灣高等法院被告前案紀錄表1
    份存卷可按。
三、又按92年7 月9 日新修正之毒品危害防制條例刪除二犯及三
    犯之規定，一改修法前繁雜之處遇程序，僅將施用毒品者簡
    化區分為初犯、再犯，並認施用毒品者係屬病患性犯人，以
    觀察、勒戒戒除其身癮，並以強制戒治去除其心癮。經觀察
    、勒戒或強制戒治執行完畢釋放後，若係五年後再犯該條例
    第10條施用毒品罪者，與同條例第20條第1 項、第2 項關於
    「初犯」之處理方式相同，檢察官應先聲請法院裁定令被告
    入勒戒處所觀察、勒戒，並視有無繼續施用毒品傾向，決定
    應予釋放、為不起訴之處分，或應聲請法院裁定令入勒戒處
    所強制戒治；若係五年內「再犯」同條例第10條施用毒品罪
    者，依同條例第23條第2 項規定，檢察官則應依法追訴。觀
    諸該條例第20條第3 項之修正理由：「觀察、勒戒或強制戒
    治五年後再犯者，顯見前所實施之觀察、勒戒或強制戒治已
    足以遮斷其施用毒品之癮，為期自新及協助其戒除毒癮，對
    此五年後再犯者，爰明定仍適用初犯之規定，先經觀察、勒
    戒、強制戒治之程序」及同條例第23條第2 項之修正理由：
    「為配合簡化施用毒品犯之刑事處遇程序，並鑑於經觀察、
    勒戒或強制戒治執行完畢釋放後五年內再犯者，其再犯率甚
    高，原據以實施之觀察、勒戒及強制戒治既已無法收其實效
    ，自應施以刑事處遇」，顯然如施用毒品者係前經觀察、勒
    戒或強制戒治等治療程序執行完畢五年後，始再施用毒品之
    「初犯」，因前所執行之觀察、勒戒或強制戒治已足收戒除
    毒癮之效，自應重新執行觀察、勒戒或強制戒治等治療程序
    ，並於治療程序執行完畢後，由檢察官為不起訴處分，毋庸
    對之追訴處罰；反之，在「再犯」之情形，因其先前所為治
    療程序顯未能收戒斷毒癮之效，且考量施用毒品者之再犯率
    偏高，乃簡化其刑事處遇程序，而逕予追訴處罰，不再施以
    治療程序。參酌上開立法理由，修正毒品危害防制條例就施
    用毒品者，祇於「初犯」及「五年後再犯」二種情形，有其
    追訴條件之限制，即須於初犯經觀察、勒戒或強制戒治釋放
    後，五年內均無施用毒品之行為，始能認其前所實施之觀察
    、勒戒或強制戒治已足遮斷毒癮，而得於五年後再犯時，再
    予適用初犯之規定，重行觀察、勒戒等程序。倘五年內已經
    再犯，被依法追訴處罰，縱其第三次（或第三次以上）施用
    毒品之時間在初犯釋放五年以後，即與「五年後再犯」之情
    形有別，且因已於「五年內再犯」，顯見其再犯率甚高，原
    實施觀察、勒戒或強制戒治，已無法收其實效，而無五年戒
    斷期之存在，自無再經觀察、勒戒及強制戒治之必要，應由
    檢察官逕行起訴，始符新法修正之本旨（最高法院95年度台
    非字第59號判決、同院95年度台非字第65號判決可資參照）
    。查本件被告甲○○於90年11月20日強制戒治執行完畢後，
    又因違反毒品危害防制條例案件，經本院以92年度易字第28
    25號判決，其中施用第二級毒品部分判處有期徒刑8 月，持
    有第二級毒品部分判處有期徒刑3 月，應執行有期徒刑10月
    確定，於94年2 月20日縮刑期滿執行完畢，有前開臺灣高等
    法院被告前案紀錄表可按，則被告既曾於強制戒治釋放後五
    年內再次施用毒品並經判刑確定，揆諸上開說明，被告於96
    年2 月25日犯本件施用毒品之行為，自與毒品危害防制條例
    第20條第3 項所規定「五年後再犯」之情形不合，檢察官提
    起本件公訴，於法尚無不合，合先敘明。
四、甲基安非他命係毒品危害防制條例第2 條第2 項第2 款所明
    定之第二級毒品，不得非法持有、施用。核被告甲○○所為
    ，係犯毒品危害防制條例第10條第2項 之施用第二級毒品罪
    。又被告施用第二級毒品前、後之持有第二級毒品犯行，為
    其施用之高度行為所吸收，不另論罪。又被告有事實欄所載
    之犯罪、科刑暨刑之執行完畢紀錄（詳前開臺灣高等法院被
    告前案紀錄表），其於有期徒刑之執行完畢後5 年內，故意
    再犯本件有期徒刑以上之罪，為累犯，應依刑法第47條第1
    項規定加重其刑。爰審酌被告曾因施用毒品犯行，經強制戒
    治之寬典，應知所惕勵，當知悉施用毒品之危害及其違法性
    ，詎其仍因自制力薄弱，並漠視法令禁制，而再犯本案，顯
    不知悛悔，應嚴予非難，兼衡被告於犯後能坦承犯行，而其
    施用毒品行為於本質上係屬自我戕害行為，反社會性之程度
    應屬較低等一切情狀，量處如主文所示之宣告刑。又被告甲
    ○○為本件行為之時間係在96年4 月24 日 以前，且非中華
    民國96年罪犯減刑條例第3 條所定不予減刑之罪，爰依同條
    例第2 條第1 項第3 款、第7 條之規定，予以減其宣告刑二
    分之一為有期徒刑5 月，並依同條例第9條 之規定，諭知易
    科罰金之折算標準，以資儆懲。至扣案之含甲基安非他命殘
    渣之殘查袋2 只（所含甲基安非他命量微無法析離磅秤），
    係查獲之毒品，爰依毒品危害防制條例18 條 第1 項前段之
    規定，不問屬於犯人與否，宣告沒收銷燬。
據上論斷，應依刑事訴訟法第273 條之1 第1 項、第299 條第1
項前段，毒品危害防制條例第10條第2 項、第18條第1 項前段，
刑法第11條、第47條第1 項、第41條第1 項前段，中華民國九十
六年罪犯減刑條例第2 條第1 項第3 款、第7 條、第9 條，判決
如主文。
本案經檢察官吳宗光到庭執行職務。
中　　華　　民　　國　　96　　年　　10　　月　　31　　日
                      刑事第十七庭  法  官  鄭燕璘
以上正本證明與原本無異。
如不服本判決，應於判決送達後10日內，向本院提出上訴狀，上
訴於臺灣高等法院（須附繕本）。
                                    書記官  呂紹明
中　　華　　民　　國　　96　　年　　10　　月　　31　　日
附錄本案論罪科刑法條全文
毒品危害防制條例第10條：
施用第一級毒品者，處6 月以上5 年以下有期徒刑。
施用第二級毒品者，處3 年以下有期徒刑。
